【裁判字號】    98,訴,1927
【裁判日期】    990309
【裁判案由】    損害賠償
【裁判全文】
臺灣板橋地方法院民事判決              98年度訴字第1927號
原      告  上北大社區管理委員會
法定代理人  簡盡忠
訴訟代理人  李富湧律師
被      告  綠竹建設股份有限公司
法定代理人  丙○○
訴訟代理人  張麗玉律師
上列當事人間請求損害賠償事件，本院於民國99年2月23日言詞
辯論終結，判決如下：
    主  文
原告之訴及假執行之聲請均駁回。
訴訟費用由原告負擔。
    事實及理由
一、本件訴訟程序進行中，原告上北大社區管理委員會之法定代
    理人由乙○○變更為簡盡忠，並經原告提出書狀聲明承受訴
    訟在案。
二、原告起訴主張：(一)被告於台北縣三峽鎮○○路130至192號建
    造上北大社區住宅，為促銷房屋，自民國95年起在報紙刊登
    銷售廣告及發送銷售海報，登載：「上北大設有專屬社區巴
    士往返捷運永寧站（2號出口），15分鐘就到家，現在，全
    家馬上可以享受捷運囉！」、「上北大專屬社區巴士，現在
    ，您也可以馬上享受捷運的便利交通！上北大專屬社區巴士
    ，每天由社區以定點定時發車，行經北二高，行車時間約15
    分鐘即可抵達上北大家門口！」、「捷運住宅升級版－社區
    巴士往返捷運站，12分鐘就到家，專車到府的優越舒適」等
    語（下稱系爭廣告），並將專屬社區巴士之照片刊登其上，
    以招徠買主。被告於原告96年8月7日報備核准成立後移交社
    區巴士，原告始發現被告係向三菱通運有限公司（下稱三菱
    公司）承租小型巴士（96年8月換成中巴），租金、司機薪
    資及一切管銷費用，係由被告向房屋承購人預收6個月之管
    理費支付，被告並未支出任何費用為上北大社區設置專屬社
    區巴士，原告知悉後，向被告反應，未獲置理，為方便社區
    住戶，仍支出管理費使社區巴士得以繼續行駛，直至97年11
    月29日上北大社區第2屆區分所有權人大會決議：「向建商
    以不實廣告提出求償，在求償未獲致結論之前，為了避免社
    區長期財務黑洞，暫時停駛社區巴士」。原告並向台北縣消
    費者保護協會申訴，被告仍不願履行，協商不成立。(二)被告
    在上北大社區房屋銷售廣告上登載系爭廣告內容，依消費者
    保護法（下稱消保法）第22條規定，應確保該廣告內容之真
    實，即被告負有支出經費設置專屬社區巴士之義務。被告自
    96年5月起以向購屋人預收6個月之管理費，設置上北大社區
    專屬巴士，至97年12月停駛為止，共支出新台幣（下同）25
    2萬3,130元，平均每月支出12萬6,156元，依前揭規定，上
    開支出應由被告負擔，原告爰依民法第226條第1項規定，起
    訴請求被告賠償社區巴士營運期間之損失，及社區巴士停駛
    期間相當於原告社區每月支出12萬6,156元可換得方便之損
    失等情。並聲明：(一)被告應給付原告252萬3,130元，及自起
    訴狀繕本送達被告翌日起至清償日止，按年息百分之5計算
    之利息。(二)被告應自98年1月起按月於每月15日給付原告12
    萬6,156元，如未準時給付應自次日起至清償日止加計按年
    息百分之5計算之利息。(三)原告願供擔保，請准宣告假執行
    。
三、被告則以：(一)依公寓大廈管理條例規定，管理委員會雖有訴
    訟上之當事人能力，惟其性質乃非法人團體，不具實體法上
    之權利能力，故原告提起本件訴訟顯不合法。原告依公寓大
    廈管理條例第36條第1項第11款規定，對共用部分、約定共
    用部分及其附屬設施設備固有點收及保管權限，然無就區分
    所有權人與被告間有關私權紛爭之處理權限，況被告與原告
    間並無任何私法上之契約，原告據民法第226條債務不履行
    之規定請求原告賠償損害，顯無理由。(二)被告興建之上北大
    社區住宅係委由欣鼎廣告有限公司（以下稱欣鼎公司）製作
    銷售廣告及負責房屋銷售事宜，系爭廣告文件即為欣鼎公司
    所製作，廣告所載上北大設有專屬社區巴士往返捷運永寧站
    之內容，係欣鼎公司為方便民眾看屋，自行負擔費用向三菱
    公司承租巴士，於95年11月至96年4月房屋銷售期間之星期
    六、日設置社區巴士，載運看屋民眾往返上北大社區及捷運
    站間，且欣鼎公司之現場銷售人員均會告知看屋者社區巴士
    在銷售期間係由廣告公司付費租用，將來區分所有權人會議
    召開後，再由全體住戶決定接駁巴士之問題，故上北大社區
    之住戶於購買系爭房屋時已知悉被告無設置社區巴士及無支
    付營運相關費用之義務。(三)系爭廣告應為要約之引誘，被告
    並無以該廣告所載設置社區專屬巴士為具體要約，進而與上
    北大社區住戶成立買賣契約，且上開廣告內容並未記載社區
    住戶得以免費搭乘，原告主張被告依廣告內容應負擔社巴之
    經營費用，與事實不符。況上北大社區房屋買賣契約附件4
    規約第21條第10款已約定「本社區與三峽鎮○○○街（大學
    段1小段102地號）及大德路（大學段1小段18地號）基地大
    樓共同合作實施交通接駁車接送、費用依照各社區戶數比例
    共同分擔，其實行細節授權由管委會對外負責協商與執行」
    等語，該規約既經全體簽立買賣契約之住戶同意，且區分所
    有權人會議均仍保留該約定，並未刪除。上北大社區第1次
    區分所有權人大會紀錄第2項亦明認規約係各區分所有權人
    在買屋時即簽名認可之合約內容，足見被告顯無設置社區巴
    士及支付巴士營運費用之義務。(四)嗣原告多次召開管理委員
    會議，於會中非但未曾提及被告需交付管委會任何巴士營運
    基金或被告需經營社區巴士，反而於會中自行討論及決議有
    關社區巴士營運之招標、議價、巴士路線班次票價等，並自
    行與三菱公司簽約承租巴士，開始由原告自為營運且由住戶
    負擔使用社區巴士之費用，益徵被告無支付費用設置及經營
    社區巴士之義務等語置辯。並聲明(一)原告之訴駁回。(二)如受
    不利之判決，願供擔保請准予宣告免為假執行。
四、查被告於台北縣三峽鎮○○路130至192號建造上北大社區住
    宅，為促銷房屋，在報紙刊登銷售廣告及發送銷售海報，登
    載：「上北大設有專屬社區巴士往返捷運永寧站（2號出口
    ），15分鐘就到家，現在，全家馬上可以享受捷運囉！」、
    「上北大專屬社區巴士，現在，您也可以馬上享受捷運的便
    利交通！上北大專屬社區巴士，每天由社區以定點定時發車
    ，行經北二高，行車時間約15分鐘即可抵達上北大家門口！
    」、「捷運住宅升級版－社區巴士往返捷運站，12分鐘就到
    家，專車到府的優越舒適」等語，並將專屬社區巴士之照片
    刊登其上，該社區巴士於原告96年8月7日報備核准成立後移
    交，原告乃繼續辦理，直至97年11月29日上北大社區第2屆
    區分所有權人大會決議：「向建商以不實廣告提出求償，在
    求償未獲致結論之前，為了避免社區長期財務黑洞，暫時停
    駛社區巴士」等語，始停止社區巴士之設置，期間被告不曾
    支付社區巴士任何費用之事實，有報紙、海報、上北大社區
    第2屆區分所有權人大會會議紀錄、臺北縣政府消保官受理
    消費者申訴協調紀錄書在卷可稽（本院卷第7至11頁、第15
    至16頁、第18至19頁），且為被告所不爭執，堪信為真實。
五、原告主張被告依系爭廣告內容應賠償上北大社區巴士營運期
    間之損失252萬3,130元，及社區巴士停駛期間相當於原告社
    區每月支出12萬6,156元可換得方便之損失等情，則為被告
    所否認，並以前詞置辯。經查：
  (一)系爭廣告雖記載「上北大設有專屬社區巴士往返捷運永寧站
    」等語，然未表明係免費搭乘（本院卷第7至11頁），參以
    上北大房屋買賣契約書附件4上北大公寓大廈規約第21條第
    10款約定：「本社區與三峽鎮○○○街（大學段1小段102地
    號）及大德路（大學段1小段18地號）基地大樓共同合作實
    施交通接駁車接送、費用依照各社區戶數比例共同分擔，其
    實行細節授權由管委會對外負責協商與執行」等語（本院卷
    第85頁），且該約定經上北大社區第1屆第2次區分所有權人
    大會會議決議保留（本院卷第144頁），是被告抗辯伊並無
    支付巴士營運費用之義務，應堪採信。
  (二)證人即欣鼎公司員工甲○○證稱：「（提示原證1號報紙廣
    告及海報，這些廣告是否欣鼎公司所製作？）裡面的內容都
    是經過建設公司同意後而發稿，我們再加以企劃美編」、「
    廣告所載上北大社區設有專屬社區巴士往返捷運永寧站的內
    容是何人的構想？設置社區巴士之目的為何？）這是我們欣
    鼎廣告主管跟建設公司討論、協商，因為當時會有這樣的想
    法是因為三峽的交通不便，而上北大離高速公路近，想到是
    否用接駁的方式到永寧捷運站，而提議給建設公司，由建設
    公司的主管同意後我們作推廣的動作」、「（知不知道社區
    巴士當時是何人洽談？有無訂約？費用由何人支付？）當時
    我們會社區巴士是因為交通不便，我們只有六、日才會發車
    ，1個月4周共8天，1天大約2,000元，我們是沒有簽約，費
    用是由欣鼎出的」、「（請求訊問證人欣鼎公司租用巴士的
    期間為何？）大約是95年11、12月開始，到96年3、4月左右
    」、「（你於銷售上北大社區住宅房屋時，有無向前來購屋
    之人說明社區巴士之情形？）有。廣告的文宣的主要目的並
    不是主要在有社區巴士，而是以地點來做銷售，社區巴士只
    是加分作用，我們跟客戶介紹時有跟客戶說是否要開社區巴
    士仍須成立區分所有權人會議後決定，在介紹過程中，客戶
    會有一些問題存在，不是我們說社區巴士，客戶就沒有問題
    ，客戶有問到經營的部分，是否很難做起來，如果作不起來
    怎麼辦，在買賣契約附件4規約第21條第10項約定，由上北
    大及中北大及南北大一起作聯營的工作」等語（本院卷第15
    2頁背面、第153頁），證人即被告公司前業務經理陳意峰證
    稱：「（依當時綠竹建設公司之規劃，社區巴士之設置營運
    費用由何人負擔？請提出綠竹建設公司之規劃案資料。）在
    96年5月之前，是欣鼎廣告付的費用，在96年5月之後，搭社
    區巴士的住戶要買票，由社區代收管理費來支付巴士的費用
    。沒有規劃資料可提供」等語（本院卷第159頁背面），可
    見上北大社區住戶於購屋時均已明知系爭廣告內容非屬購屋
    買賣契約之一部分，且被告並無設置專屬社區巴士之義務，
    被告此部分所辯亦屬可採。
  (三)上北大社區於95年5月19日召開第1次區分所有權人大會（本
    院卷第94頁），原告則於96年8月7日報備核准成立（本院卷
    第12頁），其於96年9月15日、同年9月22日、10月13日、10
    月20日、11月3日、11月24日、97年3月29日、同年6月20日
    、同年7月5日所召開之第1屆管理委員會第5、6、7、8、10
    、11、19、25、27次會議，均曾討論關於社區巴士廠商競標
    、遴選並路線規劃、合約及票價事宜，且未提及社區巴士應
    由被告設立及負擔費用之議題（本院卷第102至133頁），並
    由原告與三菱公司簽訂租賃合約書（本院卷第95頁），益徵
    被告上開所辯洵屬有據。
六、從而，原告本於民法第226條第1項規定之債務不履行法律關
    係，請求被告給付252萬3,130元，及自起訴狀繕本送達被告
    翌日起至清償日止，按年息百分之5計算之利息，並自98年1
    月起按月於每月15日給付原告12萬6,156元，如未準時給付
    應自次日起至清償日止加計按年息百分之5計算之利息，為
    無理由，應予駁回。又原告之訴既經駁回，其假執行之聲請
    即失依附，應併駁回之。
七、因本案事證已臻明確，兩造其餘主張陳述及所提之證據，均
    毋庸再予審酌，附此敘明。
八、訴訟費用負擔之依據：依民事訴訟法第78條。
中    華    民    國    99    年    3     月    9     日
                  民事第二庭  法  官  連士綱
以上正本係照原本作成
如對本判決上訴，須於判決送達後20日內向本院提出上訴狀
中    華    民    國    99    年    3     月    9     日
                              書記官  吳俞玲

司法院資訊處製作；財團法人民間司法改革基金會備份。
